臺灣新北地方法院刑事判決　
111年度交易字第17號
公  訴  人  臺灣新北地方檢察署檢察官
被      告  程文彥


上列被告因公共危險案件，經檢察官提起公訴（110年度偵字第2
9417號），本院判決如下：
    主  文
程文彥駕駛動力交通工具吐氣所含酒精濃度達每公升零點二五毫
克以上，處有期徒刑陸月，併科罰金新台幣陸萬元，徒刑如易科
罰金，罰金如易服勞役，均以新台幣壹仟元折算壹日。
    事  實
一、程文彥於民國110年7月19日16時46分許前之某時日，在不詳
    處所飲用酒類後，明知飲酒後不得駕駛動力交通工具，竟未
    待酒精消退，即自該處騎乘車牌號碼000-000號普通重型機
    車上路，嗣於同日16時46分許，行經新北市新莊區福樂街與
    自立街交岔路口時，同向前方適有吳俊毅騎乘車牌號碼000-
    000號普通重型機車正停等紅燈，然程文彥因不勝酒力，未
    及時發現前方車況，而自後追撞吳俊毅（未成傷）。嗣經警
    到場處理，測得程文彥吐氣中含酒精濃度為每公升0.72毫克
    而當場查獲。
二、案經新北市政府警察局新莊分局報告臺灣新北地方檢察署檢
    察官偵查起訴。
    理  由
壹、程序事項
一、關於證據能力之意見：
（一）按被告以外之人於審判外之言詞或書面陳述，除法律有規
      定者外，不得作為證據，刑事訴訟法第159條第1項固有明
      文。惟被告以外之人於審判外之陳述，經當事人於審判程
      序同意作為證據，法院審酌該言詞陳述或書面陳述作成時
      之情況，認為適當者，亦得為證據；當事人、代理人或辯
      護人於法院調查證據時，知有上開刑事訴訟法第159條第1
      項不得為證據之情形，而未於言詞辯論終結前聲明異議者
      ，視為有前項之同意，刑事訴訟法第159條之5亦有明文。
      查本判決下列引用之被告程文彥以外之人於審判外之陳述
      ，雖屬傳聞證據，惟因檢察官、被告於本院準備程序同意
      該等證據之證據能力（見院卷第116頁），且迄言詞辯論
      終結時亦未聲明異議（見院卷第183頁），本院審酌各該
      證據作成之情況，，核無非法取證或證明力明顯偏低之瑕
      疵，以之作為證據，應屬適當，依前揭法條規定，認均有
      證據能力。
（二）次按刑事訴訟法第159條至第159條之5有關傳聞法則之規
      定，乃對於被告以外之人於審判外之言詞或書面陳述之供
      述證據所為之規範；至非供述證據之書證、物證則無傳聞
      法則規定之適用，如該非供述證據非出於違法取得，並已
      依法踐行調查程序，即不能謂其無證據能力。查本判決下
      列所引用非供述證據，並無證據證明係出於違法取得之情
      形，復經本院依法踐行調查程序，自均有證據能力。
貳、實體事項：
一、認定犯罪事實所憑之證據及理由：
    訊據被告矢口否認有何酒駕犯行，並辯稱：我是在車禍後才
    喝酒，我身上當時有三瓶啤酒，發生車禍後我先把車子停好
    ，啤酒掉到地上我就撿起來喝，會這樣做是因為我嚇到等語
    。然查：
（一）上揭事實，業據證人吳俊毅於警詢及偵訊中證述綦詳（見
      偵卷第12-13、54-55頁），並有道路交通事故現場草圖、
      現場圖、道路交通事故調查報告表（一）、（二）、現場
      照片、道路交通事故當事人酒精測定紀錄表、監視器畫面
      勘驗截圖（見偵卷第8-9、21-29、34-35頁），故被告與
      證人吳俊毅發生車禍，且被告經警測得呼氣酒精濃度達每
      公升0.72毫克等事實，足堪認定。
（二）至被告雖以前揭情詞置辯，然查：證人吳俊毅於偵訊中證
      稱：我當時被追撞，車子往前傾倒，但人沒有跌倒，我看
      到被告有摔倒，爬起來以後雙方有對話，被告問我車子的
      維修費多少他可以直接賠給我，希望我不要報警，但我認
      為有發生車禍還是直接報警，被告當時臉有點紅，車禍是
      被告自己先跌倒，他站起來的時候跟我相距大約40公分，
      可以明顯聞到被告的酒味，當時有兩瓶易開罐的啤酒掉出
      來，其中一瓶是空的，另一瓶剩下一半、有一些還撒到地
      上，被告在我打電話報警時，就撿起地上的啤酒來喝，我
      看到被告只有喝一口，接著就馬上把酒瓶放回地上，警察
      到場以後，被告就跟警察說是發生車禍以後才喝酒，從車
      禍以後被告都一直在我旁邊，直到警察到場這段時間被告
      都沒有離開去買酒來喝過等語（見偵卷第54-55頁），審
      酌證人吳俊毅與被告並無怨隙，並無構陷被告入罪之動機
      ，故證人吳俊毅證詞，堪以採信。又衡以酒駕為警察查緝
      重點，一般人於發生車禍等待警察到場處理期間，若其本
      無飲酒之事實，自無可能在此期間飲用酒類，自陷刑事案
      件調查之理，被告有酒駕公共危險前科，此有臺灣高等法
      院被告前案紀錄表在卷可佐（見院卷第9-12頁），被告自
      無可能諉為不知；而被告在7月19日16時46分發生車禍時
      ，見證人吳俊毅報警後而再行飲酒，且經警於同日17時25
      分以呼氣酒精濃度測試高達每公升0.72毫克，倘若被告僅
      飲用啤酒1口，豈可能於上開測試時間已達如此高濃度的
      測試結果，故被告上開所為，反係為掩飾騎車前飲酒之事
      實，而於車禍後或查獲後故意飲用酒類，企圖混淆酒測數
      值。另被告以其受到驚嚇進而將啤酒飲用殆盡為辯，然在
      車禍發生當下，被告已有飲用酒類後之身體反應而為證人
      吳俊毅所見聞，業如前述，故被告上開辯解均與常情不符
      、應係畏罪卸責之詞，難以採信。
（三）綜上所述，被告所辯均不足採信，本案事證明確，應依法
      論科。
二、論罪之法律適用：　
（一）按行為後法律有變更者，適用行為時之法律。但行為後之
      法律有利於行為人者，適用最有利於行為人之法律，刑法
      第2條第1項定有明文。經查，被告為本案犯行後，刑法第
      185條之3第1項之規定，業於111年1月28日修正公布，並
      自同年月30日生效施行。修正前刑法第185條之3第1項第1
      款規定：「駕駛動力交通工具而有下列情形之一者，處2
      年以下有期徒刑，得併科20萬元以下罰金：一、吐氣所含
      酒精濃度達每公升0.25毫克或血液中酒精濃度達百分之0.
      05以上。」；修正後同條項則規定：「駕駛動力交通工具
      而有下列情形之一者，處3年以下有期徒刑，得併科30萬
      元以下罰金：一、吐氣所含酒精濃度達每公升0.25毫克或
      血液中酒精濃度達百分之0.05以上。」，是經比較新舊法
      之結果，修正後法定刑已較修正前提高，並無較有利於被
      告之情形，應依刑法第2條第1項前段規定，適用被告行為
      時即修正前刑法第185條之3第1項規定。
（二）次按刑法第185條之3第1項第1款所稱「駕駛動力交通工具
      而吐氣所含酒精濃度達每公升零點二五毫克或血液中酒精
      濃度達百分之零點零五以上」係屬抽象危險犯，不以發生
      具體危險為必要，只須客觀上行為人駕駛動力交通工具且
      其酒精濃度達到上開標準值，即認定行為人有「不能安全
      駕駛」之危險存在，查被告於為警查獲時吐氣所含酒精濃
      度為每公升0.72毫克，已達每公升0.25毫克以上不能安全
      駕駛之程度。
（三）是核被告所為，係犯修正前刑法第185條之3第1項第1款之
      不能安全駕駛動力交通工具罪。
三、量刑之審酌：
    爰以行為人之責任為基礎，審酌被告前有酒後駕駛動力交通
    工具犯行（於本案不構成累犯），有臺灣高等法院被告前案
    紀錄表在卷可佐（見院卷第9-12頁），其於101、102年間因
    不能安全駕駛致交通危險案件，二度歷經偵審執行程序，當
    已明知酒精成分對人之意識能力具有不良影響，酒後騎車對
    一般往來之公眾及駕駛人自身皆具有高度危險性，卻漠視自
    己安危，亦罔顧公眾安全，又服用酒精後騎乘重型機車上路
    ，其行為顯然藐視法律禁制，對於交通安全所生危害嚴重，
    顯示前次刑之宣告及執行，尚未收矯治警惕之效，所為應予
    非難，另審酌被告否認犯行，且有試圖掩蓋其犯行之舉，犯
    後態度惡劣，又兼衡其國中畢業之智識程度，且自陳：目前
    無業，須扶養小孩，經濟來源依靠社會局之補助等語（見院
    卷第117頁）等一切情狀，量處如主文所示之刑，並諭知易
    科罰金之折算標準，併科罰金部分，則諭知易服勞役之折算
    標準。
據上論斷，應依刑事訴訟法第299條第1項前段，判決如主文。
本案由檢察官陳錦宗提起公訴，經檢察官張啟聰到庭執行職務。
中　　華　　民　　國　　111 　年　　10　　月　　31　　日
                  刑事第八庭  法  官  謝茵絜
上列正本證明與原本無異。
如不服本判決，應於判決送達後20日內敘明上訴理由，向本院提
出上訴狀 (應附繕本) ，上訴於臺灣高等法院。其未敘述上訴理
由者，應於上訴期間屆滿後20日內向本院補提理由書「切勿逕送
上級法院」。
                               書記官  王昱平
中　　華　　民　　國　　111 　年　　11　　月　　1 　　日
附錄本案所犯法條全文
修正前中華民國刑法第185條之3
駕駛動力交通工具而有下列情形之一者，處2年以下有期徒刑，
得併科20萬元以下罰金：
一、吐氣所含酒精濃度達每公升零點二五毫克或血液中酒精濃度
    達百分之零點零五以上。
二、有前款以外之其他情事足認服用酒類或其他相類之物，致不
    能安全駕駛。
三、服用毒品、麻醉藥品或其他相類之物，致不能安全駕駛。
因而致人於死者，處3年以上10年以下有期徒刑；致重傷者，處1
年以上7年以下有期徒刑。
曾犯本條或陸海空軍刑法第54條之罪，經有罪判決確定或經緩起
訴處分確定，於五年內再犯第1項之罪因而致人於死者，處無期
徒刑或5年以上有期徒刑；致重傷者，處3年以上10年以下有期徒
刑。